臺灣高等法院臺中分院民事判決　　　　　96年度重訴字第26號
原　　　告　戊○○
　　　　　　丙○○
　　　　　　乙○○
　　　　　　甲○○
共　　　同
訴訟代理人　熊治璿律師
複代理人　　丁○○
被　　　告　庚○○
　　　　　　　　　　　6號
　　　　　　己○○
上列當事人因侵權行為損害賠償事件，經原告提起刑事附帶民事
訴訟，經本院刑事庭裁定（96年度附民字第118號）移送民事庭
，本院於民國96年11月7日辯論終結，玆判決如下：
    主  文
被告應連帶給付原告新台幣三百零三萬八千二百八十六元，及自
民國九十六年五月九日起至清償日止，按年利率百分之五計算之
利息。
原告其餘之訴駁回。
訴訟費用由被告連帶負擔二分之一，餘由原告連帶負擔。
本判決原告勝訴部分於原告以新台幣一百零一萬元供擔保後，得
假執行。
原告其餘假執行之聲請駁回。
    事實及理由
一、原告主張：被告庚○○與己○○，約自民國（下同）94年7
    月21日起至同月26日11時30分許止，利用邱　　委託己○○
    整理其所有坐落臺中縣大甲鎮○○段293地號農地（下稱系
    爭農地）之機會，在上開時日，僱用不知情之司機余貴海、
    林德明、梁銀堂及廖大河（均另由台灣臺中地方法院檢察署
    為不起訴處分）及不詳姓名年籍之成年人，分別操作挖土機
    與駕駛砂石車，並由庚○○至現場指揮，在系爭農地挖取土
    石載運外送至志昆實業有限公司（下稱志昆公司）砂石場，
    委由該公司負責碎解砂石，及載運至其他處所，而盜採前開
    土石，且為免他人發覺，並前往己○○所有坐落苗栗縣苑裡
    鎮之中苗六線山水碾米廠斜對面之不詳地號土地，載運該地
    堆置之建築剩餘土方回填至系爭農地，共計竊取現場土石約
    7000立方公尺，以每立方公尺新台幣（下同）350元計算，
    邱　　所受損害為245萬元，且清除系爭農地建築剩餘土方
    之費用計為185萬元（即需500車次運送，以每車次運費350
    元計算，運費為175萬元，以300型挖土機清除約10個工作天
    完成，300型挖土機每日費用1萬元，即為10萬元，合計185
    萬元）。又回填乾淨土壤，以每立方公尺300元計算，共需
    210萬元，以上合計邱　　所受之損為640萬元，而邱　　已
    於96年1月9日死亡，由原告共同繼承等情，為此依侵權行為
    及繼承之法律關係，求為命：被告應連帶給付640萬元，及
    加付法定遲延利息之判決。
二、被告庚○○則以：其受雇於被告己○○整理田地，被告己○
    ○出示整地合約書，其再進行整地，並無不法，其未盜取邱
    　　之土石。被告己○○則以：其將工作交由庚○○處理，
    其並不知情等語，資為抗辯。
三、查，邱　　於刑事案件證述其委由被告己○○整地，並約定
    整地開挖的深度不得超過1.5公尺，應將整地挖起之土石，
    先放置旁邊，待整好後再覆蓋到原土地上，並未同意將土石
    外運等語甚詳，且有邱　　與被告己○○簽立之整地合約書
    附於刑事偵查卷可憑（見偵查卷44、45頁）。又系爭農地經
    被告庚○○僱用挖土機、砂石車，將開挖之土石運至志昆公
    司碎解，並至被告己○○坐落於苗栗縣苑裡鎮之中苗六線山
    水碾米廠對面不詳地號之田地載運建築剩餘土方回填，經實
    際測量，其開挖之深度約2至8公尺，範圍長約100公尺、寬
    約15公尺，合計開採之土石約7000立方公尺等情，業據證人
    即挖土機司機廖大河、林德明、砂石車司機余貴海、梁銀堂
    及證人即會同員警至現場取締勘查測量之臺中縣政府土石採
    取課課員陳世憲於刑事案件證述屬實，復有地磅單6張、回
    填土單4張、臺中縣政府違規使用查報取締勘查紀錄表及其
    檢附之現場照片10張、志昆公司代工合約書、苗栗縣苑裡鎮
    之中苗六山水碾米廠對面田地堆置之建築剩餘土方之照片等
    附於刑事案件可稽。再參酌被告己○○與證人邱　　簽立整
    地合約書之際，被告庚○○亦在場，對系爭農地整地施工之
    約定內容，亦知之甚詳。而系爭農地於94年7月21日即遭人
    檢舉盜採土石，此有證人陳世憲提出之臺灣臺中地方法院檢
    察署政風室受理檢舉案件簽辦單一紙在卷可稽（見刑事案原
    審卷133頁），足認被告等約於94年7月21日起至94年7月26
    日11時許止，即有盜取土石，且外運之地點，不只志昆公司
    一處等情屬實，被告庚○○既僱工挖取顯逾約定農地整地範
    圍之土石，並未依約定於原地暫時堆置以便回填，而將其外
    運取走，其有竊取上開土石之行為明確等情，應可認定。又
    與邱　　簽立系爭農地整地之人係被告己○○，與志昆公司
    簽訂砂石碎解代工合約書之人亦係被告己○○，而被告己○
    ○於刑事案供陳曾至系爭農地整地現場觀看施工情形（見刑
    事原審卷114頁），且依上開所述，開挖土石後所產生之坑
    洞，係以被告己○○所提供坐落於苗栗縣前揭田地上堆置之
    建築剩餘土方回填，被告己○○有參與竊取系爭農地土石甚
    明。再者，被告因本件竊取系爭農地土石，亦經台灣台中地
    方法院95年度易字第2091號、本院96年上易字第338號刑事
    案中，判決被告庚○○、己○○共同竊盜罪，處有期徒刑1
    年確定在案，有該案刑事判決書在卷可稽（見本院卷3至6頁
    ），並經本院調取該刑事案偵審全卷查明屬實。堪認原告主
    張被告於上開時地盜取邱　　砂石7000立方公尺等事實為真
    實。至被告庚○○雖辯稱其係受雇依法整地等語。惟依證人
    陳世憲所證系爭農地係屬農牧用地，可種植雜糧類作物，而
    系爭農地開挖深度達2至8公尺，顯已逾一般農地整地深度1.
    5公尺之規定，應係為開採土石，而非整地等語（見偵字卷
    30頁、刑事案原審卷116、117頁），被告庚○○係實際指揮
    系爭農地整地之人，對於農地開挖深度已逾農地整地必要之
    範圍亦應知之甚詳，其辯稱其係受雇依法整地等語，不足採
    取。
四、按因故意或過失，不法侵害他人之權利者，負損害賠償責任
    。又數人共同不法侵害他人之權利者，連帶負損害賠償責任
    。民法第一百八十四條第一項前段、第一百八十五條定有明
    文。又數人共同為侵權行為加損害於他人，各有賠償其損害
    全部之責任（最高法院19年上字第1202號著有判例參照）。
    本件被告共同竊取系爭農地土石7000立方公尺，造成邱
    之損害，被告自應負連帶賠償責任，而邱　　於96年1月9日
    死亡，原告為邱　　之繼承人，有戶籍謄本在卷可憑，原告
    繼承邱　　之權利，自得請求被告連帶賠償。原告主張被告
    所盜取之石7000立方公尺，以每立方公尺350元計算，核與
    台中縣大甲地區土石零售價相當，有台中縣砂石商業同業公
    會函在卷可憑（見本院卷37頁），自可採取，依此計算，被
    告所竊取之土石7000立方公尺，致原告受有245萬元之損害
    ，自應由被告連帶賠償。又負損害賠償責任者，除法律另有
    規定或契約另有訂定外，應回復他方損害發生前之原狀。債
    權人得請求支付回復原狀所必要之費用，以代回復原狀，民
    法第二百十三條第一項、第三項定有明文。債權人為回復原
    狀必要費用之請求，係以請求支付回復原狀所必要之費用，
    以代回復原狀。本件原告主張清除系爭農地建築剩餘土方之
    費用計為185萬元等語。查，系爭土地盜取土石後致生空洞
    ，惟僅部分回填建築剩餘土方，有台中縣政府違規使用查報
    取締勘查紀錄表在卷可證（見刑事案原審卷135、136頁），
    且有回填之現場照片在卷可憑（見刑事案原審卷135、136頁
    ），以警查獲當場載運土回填建築剩土方之余貴海、廖大河
    於刑事案供述，當日載運共5台，每台約10立方公尺等語，
    查獲當日僅回填50立方公尺建築剩土方，以被告竊取土石6
    日計算，僅回填建築剩餘土方300立方公尺，原告主張7000
    立方公尺土石，以300型挖土機清除約10個工作天完成，則
    300立方公尺之建築剩餘土方，以300型挖土機約3/7日完成
    ，而原告主張以300型挖土機每日1萬元計算，核屬相當，有
    台中縣砂石商業同業公會函在卷可憑（見本院卷37頁），自
    可採取，以此計算，以300型挖土機清除300立方公尺之建築
    剩餘土方約需花費4286元（元以下四捨五入），而每立方公
    尺土石運載10公里為80元，有台中縣砂石商業同業公會函在
    卷可憑（見本院卷37頁），以此計算300立方公尺運費為2萬
    4000元，合計清除300立方公尺之建築剩餘土方之費用為2萬
    8286元，則原告主張清除系爭農地建築剩餘土方之費用為2
    萬8286元，係屬支付回復原狀所必要之費用，應予准許，逾
    此部分，即屬無據，不應准許。又原告主張回填乾淨土壤，
    需210萬元等語，惟原告就其7000立方公尺土石已請求245萬
    元之損害賠償，則不應再請求購買乾淨土壤之費用，僅能請
    求運送7000立方公尺土壤之費用，如上所述，每立方公尺土
    石運載10公里為80元，則運送7000立方公尺土壤至系爭農地
    之費用為56萬元，該項費用亦屬支付回復原狀所必要之費用
    ，原告請求在該範圍內，應予准許，逾此部分，即不應准許
    。由上所述，原告請求被告賠償303萬8286元，為有理由。
    逾此部分之請求，即無理由。
五、綜上所述，原告本於侵權行為及繼承之法律關係，請求被告
    連帶給付303萬8286元，及自起訴狀繕本送達被告之翌日即
    96年5月9日起至清償日止，按年利率5%計算之利息，自應准
    許。逾此部分之請求，洵屬無據，應予駁回。就原告勝訴部
    分，原告陳明願供擔保聲請宣告假執行，經核無不合，爰酌
    定相當之擔保金額予以宣告，至於原告敗訴部分，其假執行
    之聲請，失所附麗，應併駁回。本件事證已臻明確，兩造其
    餘攻擊防禦方法及舉證，核與本件判決結果不生影響，無庸
    逐一論列，併此敘明。
據上論斷，本件原告之訴為一部分有理由，一部分無理由，爰依
民事訴訟法第七十九條、第八十五條第二項、第四百六十三條、
第三百九十條第二項，判決如主文。
中　　華　　民　　國　　96　　年　　11　　月　　21　　日
                  民事第一庭    審判長法　官　吳火川
                                      法　官  陳繼先
                                      法　官  饒鴻鵬
以上正本係照原本作成。
如對本判決上訴，須於收受判決送達後二十日內向本院提出上訴
書狀，其未表明上訴理由者，應於提出上訴後二十日內向本院提
出上訴理由書（須按他造人數附具繕本）。
上訴時應提出委任律師為訴訟代理人之委任狀。具有民事訴訟法
第四百六十六條之一第一項但書或第二項之情形為訴訟代理人者
，另應附具律師及格證書及釋明委任人與受任人有該條項所定關
係之釋明文書影本。
　　　　　　　　　　　　　　　　　　　書記官　林明冬
中　　華　　民　　國　　96　　年　　11　　月　　22　　日
                                                      Ｃ
